【裁判字號】    90,判,486
【裁判日期】    900329
【裁判案由】    營業稅
【裁判全文】
最  高  行  政  法  院  判  決                      九十年度判字第四八六號
    原      告  甲○○
    被      告  嘉義市稅捐稽徵處
    代  表  人  江兆國
右當事人間因營業稅事件，原告不服財政部中華民國八十八年八月十三日台財訴字第
八八二二三四○一○號再訴願決定，提起行政訴訟。本院判決如左：
    主  文
原告之訴駁回。
訴訟費用由原告負擔。
    事  實
緣原告未依規定辦理營業登記，即自八十六年二月一日至二月二十八日、三月十一日
至三月三十一日、四月十一日至六月十日止，於嘉義市○○○街一號經營「接觸大舞
場」業務，營業額計新台幣（下同）九一六、六六七元（含稅），案經嘉義市財稅警
聯合查緝執行小組（下稱查緝小組）於八十六年六月十日查獲，取具原告立具之承諾
書，移由被告審理違章成立，核定原告違反營業稅法第二十八條規定，除據以補徵原
告營業稅額四三、六五一元，並依同法第五十一條第一款規定，按其所漏營業稅額處
以三倍罰鍰計一三○、九○○元。原告不服，申經復查結果，未准變更，乃循序提起
一再訴願，遞遭決定駁回，復提起行政訴訟。茲摘兩造訴辯意旨如次：
原告起訴意旨及補充理由略謂：按「提供勞務予他人，或提供貨物與他人使用、收益
，以取得代價者，為銷售勞務。」，為營業稅法第三條第二項前段所明定。次按「犯
罪事實應依證據認定之，無證據不得推定其犯罪事實。」「被告之自白，不得為有罪
判決之唯一證據，仍應調查其他必要之證據，以察其是否與事實相符。」刑事訴訟法
第一百五十四條及第一百五十六條第二項亦定有明文。查嘉義市查緝小組於八十六年
六月十日臨檢嘉義市○○○街一號時，現場並無任何營業之事實，即該處並無任何舞
場之設施，亦無相關營業人員及任何營業營收之資料與器具，此觀被告機關原處分全
卷資料甚明。又原告教育程度低，僅國小肄業，有戶籍資料可證，除能簽自己姓名外
，幾乎目不識丁，是以涉案承諾書實非原告所出具，此由該承諾書上之字跡對照其上
原告之署押亦明。上開承諾書實係當時查緝小組要求原告簽名以示在場之證明，惟原
告簽名時該承諾書上尚無內容之記載，此有當時在場之證人吳瑞碧、蕭以璋、黃老喜
、陳興旺等出具之書面資料可稽。準此，被告自難僅以非原告親筆所具之承諾書內容
為補徵營業稅並處以罰鍰之論據。又姑不論該承諾書非原告親筆書具，查原告現為嘉
義市體育舞蹈協會主要會員，長期以來即提供住家廣場供同好免費使用，另自上開證
人出具之書面資料及台中市舞蹈協會八十六年五月二十七日（八六）中市舞協才字第
○二六號函邀請原告為該比賽之貴賓等節可知，當時係原告帶領渠等為八十六年第六
屆「中港盃」國際標準舞蹈全國公開賽而至上開地點練習，乃無償提供練習場地，並
無營業之事實，況原告從未經營舞場，年齡亦近七旬，豈會清晰記憶並主動陳述曾於
八十六年二月一日至二月二十八日、三月十一日至三月三十一日、四月十一日至四月
三十日、五月一日至六月十日止等非連續且長達四個月之營業紀錄，如此驚人記憶力
實有悖常理，洵此，該承諾書所載內容亦與事實不符。退一步言之，綜觀全案卷證，
除該承諾書外，並無其他積極事證足以證明其記載之內容與事實相符，從而，依刑事
訴訟法第一百五十四條及第一百五十六條第一項及第二項之規定，亦難以前開承諾書
為不利原告之行政處分。再查前揭嘉義市○○○街一號地址原設營利事業為「接觸冷
飲」，負責人為蕭定永，上開營利事業業於八十五年十二月二十六日經嘉義市政府核
准歇業登記在案，有嘉義市政府八十五年十二月二十六日八五府建商字第○九三○七
五號函足稽，是上址既原設「接觸冷飲」，而非「接觸大舞場」，衡諸情理，自無從
事舞場經營之可能，原處分及一再訴願決定以該址原設有「接觸大舞場」，惟已於八
十五年十二月二十六日辦妥註銷登記云云，顯有違誤。又縱本件營業地址於八十五年
十二月二十六日辦理歇業登記前以接觸大舞場為營業招牌，負責人為原告之子蕭定永
；八十八年六月二日該處復辦理營業登記，負責人為原告之子蕭定仲、蕭定永，惟渠
等二人均已成年，故渠等二人所為法律行為應與原告無涉；而該址八十五年十二月二
十六日前及八十八年六月二日後之營業行為亦與本件無關，被告一再以上開營業登記
資料認定原告於該地有經營舞場之事實，難謂無誤。綜上，原處分及一再訴願決定，
其認事用法，殊有違誤，請依法傳喚證人吳瑞碧、蕭以璋、黃老喜、陳興旺等到庭說
明，並判決撤銷再訴願決定、訴願決定及原處分等語。
被告答辯意旨略謂：一、本件原告未依規定辦理營業登記，即自八十六年二月一日至
二月二十八日、三月十一日至三月三十一日、四月十一日至六月十日止，於嘉義市○
○○街一號經營「接觸大舞場」業務，營業額計九一六、六六七元（含稅），逃漏營
業稅四三、六五一元，案經該市查緝小組於八十六年六月十日會同嘉義市警察局刑警
隊人員實地查獲，並取具原告親自簽名按捺指印之承諾書附案可稽，是原告之違章事
實洵堪認定，被告本諸一事不二罰原則，依營業稅法第四十三條第一項第三款、五十
一條第一款規定，除追繳稅款外，並按所漏稅額處以三倍罰鍰計一三○、九○○元，
揆諸首揭規定，並無不合；復查決定、訴願決定及再訴願決定遞予維持，亦無違誤。
二、復按「被告之自白，非出於強暴、脅迫、利誘、詐欺、違法羈押或其他不正之方
法，且與事實相符者，得為證據。」為刑事訴訟法第一百五十六條第一項所明定。自
前揭承諾書之內容「本人於八十六年二月一日至二月二十八日、三月十一日至三月三
十一日、四月十一日至四月三十日、五月一日至六月十日止在本轄嘉義市○○里○○
○街一號經營接觸大舞場，每月銷售額二五○、○○○元，未辦營業登記，經查獲承
諾屬實。」係就經營事實所為之陳述，文字淺顯易懂，縱該承諾書非原告親筆書寫，
惟經原告親自簽名按捺指印承諾屬實，自具證據力；況原告既獲臺中市舞蹈協會以董
事長稱呼邀請擔任八十六年第六屆「中港盃」國際舞蹈全國公開賽貴賓，自非原告自
忖目不識丁，即得否認該承諾書內容。三、又查本件營業地址原設有「接觸冷飲」商
號，負責人：湯劉嘉玲，於八十二年九月二十一日即設有舞場營業項目，於八十三年
三月十七日變更負責人為蕭定永（即原告之子），亦繼續經營舞場業務，且對外以「
接觸大舞場」為營業招牌，亦為嘉義地區舞界人士常駐足消費之處，縱該商號業於八
十五年十二月二十六日辦理歇業在案，然經人檢舉該址尚從事舞場營業，經該市查緝
小組於八十六年六月十日查獲屬實，原告於該址從事舞場營業之事實，不容置疑，原
告稱本件營業地址既原設「接觸冷飲」而非「接觸大舞場」，自無從事舞場經營之可
能云云，顯與事實不符。且上開地址嗣於八十八年六月二日辦理「嘉義市體育舞蹈協
會訓練場附設舞場」營業登記，為合夥組織，負責人蕭定仲、蕭定永（皆為原告之子
）併予敘明。四、末按「當事人主張事實須負舉證責任，倘所提出之證據不足為主張
事實之證明，自不能認定其主張為真實。」鈞院三十一年判字第五三號著有判例。另
違章事實之審理，應以事實為依據，事實應依證據認定之；再者行政罰之案件係採優
勢證據法則，稽徵機關祇須證明違法不當事實之可能性為已足，本件原告未依規定辦
妥營業登記即開始營業，違反作為義務致逃漏稅款，甚為明確，被告予以補稅並處以
罰鍰，與法難謂有違。五、綜上，原告之訴為無理由，請判決駁回原告之訴等語。
    理  由
按「在中華民國境內銷售貨物及勞務及進口貨物，均應依本法規定課徵營業稅。」「
提供勞務予他人，或提供貨物與他人使用、收益，以取得代價者，為銷售勞務。」「
營業人之總機構及其他固定營業場所，應於開始營業前，分別向主管稽徵機關申請營
業登記。登記有關事項，由財政部定之。」「營業人有左列情形之一者，主管稽徵機
關得依照查得之資料，核定其銷售額及應納稅額並補徵之：一、．．．三、未辦妥營
業登記，即行開始營業，或已申請歇業仍繼續營業，而未依規定申報銷售額者。」「
納稅義務人未依規定申請營業登記而營業者，除追繳稅款外，按所漏稅額處一倍至十
倍罰鍰，並得停止其營業。」營業稅法第一條、第三條第二項前段、第二十八條、第
四十三條第一項第三款、第五十一條第一款分別定有明文。本件原告未依規定辦理營
業登記，即自八十六年二月一日至二月二十八日、三月十一日至三月三十一日、四月
十一日至六月十日止，於嘉義市○○○街一號經營「接觸大舞場」業務，營業額計新
台幣（下同）九一六、六六七元（含稅），案經嘉義市財稅警聯合查緝執行小組（下
稱查緝小組）於八十六年六月十日查獲，取具原告立具之承諾書，移由被告審理違章
成立，核定原告違反營業稅法第二十八條規定，除據以補徵原告營業稅額四三、六五
一元，並依同法第五十一條第一款規定，按其所漏營業稅額處以三倍罰鍰計一三○、
九○○元。原告訴稱嘉義市查緝小組於八十六年六月十日臨檢系爭地址時，該處並無
任何舞場之設施，亦無相關營業人員，而綜觀全案卷證，除承諾書外，並無其他積極
事證足以證明原告有開設舞場營業之事實，且原告教育程度低，除能簽自己姓名外，
幾乎目不識丁，上開承諾書實係當時查緝小組要求原告簽名以示在場之證明，惟原告
簽名時該承諾書上尚無內容之記載，此有當時在場之證人吳瑞碧等可資證明。當時係
原告帶領吳瑞碧等為八十六年第六屆「中港盃」國際標準舞蹈全國公開賽而至系爭地
點練習，乃無償提供練習場地，並無營業之事實云云。經查原告未辦理營業登記，自
八十六年二月一日至同年月二十八日、三月十一日至同月三十一日、四月一日至六月
十日止，於嘉義市○○○街一號經營「接觸大舞場」業務，每月銷售額為二五○、○
○○元，有嘉義縣市財稅警聯合查緝執行小組查核涉嫌違章漏稅案件調查報告在案可
稽，而原告於是日簽具之承諾書中亦自承其於前揭時間及地點經營舞場業務並有上開
收入之事實，亦有該承諾書可證。原告雖主張其不識字，故該承諾書並非其親自出具
，且其簽名時，該承諾書係空白未為記載，並提出吳瑞碧等出具之證明書為證。惟查
原告於本件查獲時出具承諾書載明：「本人於八十六年二月一日至二月二十八日、三
月十一日至三月三十一日、四月十一日至四月三十日、五月一日至六月十日止在本轄
嘉義市○○里○○○街一號經營接觸大舞場，每月銷售額二五○、○○○元，未辦營
業登記，經查獲承諾屬實。」係就經營事實所為之陳述，文字淺顯易懂，縱該承諾書
內容非原告親筆書寫，惟既經原告親自簽名按捺指印承諾屬實，自具證據力，不以係
原告親自書具為必要；況原告既獲臺中市舞蹈協會以董事長稱呼邀請擔任八十六年第
六屆「中港盃」國際舞蹈全國公開賽貴賓，自非原告自忖目不識丁，即得否認該承諾
書內容。另自證人吳瑞碧、黃老喜、蕭以璋及陳興旺等人於行政訴訟階段出具之證明
書僅約略提及八十六年六月十日查緝小組查獲時，原告曾以其不識字為由，拒絕簽名
，惟經警察要求原告簽名以證明確有至該處查緝之事實，原告始簽名等語。然渠等並
未說明原告所簽署者為何種文書及其內容為何，且遍觀渠等證明書全文，均未提及原
告簽署文件係出於強暴、脅迫、詐欺、利誘等不正方法而為之，尚難證明系爭承諾書
非出於原告自由意志所為。又證人吳瑞碧等四人之上開證明書僅稱渠等於八十六年六
月十日當日係至該址為第六屆「中港盃」國際標準舞蹈全國公開賽練習，並未敘明其
至該舞場練習，原告是否有收取對價？退一步言之，縱原告確係無償提供該場地予渠
等練舞之用，惟不能證明原告於同年二月一日至同年月二十八日、三月十一日至同月
三十一日、四月十一日至六月十日間對其他至該舞場之人亦未有收取對價之事實。況
自該承諾書上記載其營業期間自八十六年二月一日至同年月二十八日、三月十一日至
同月三十一日、四月十一日至六月十日止乙節觀之，該期間並非連續，依一般經驗法
則，倘非營業人親自提供，旁人當無從得知，故其主張系爭承諾書與事實不符且違反
刑事訴訟法第一百五十六條第二項之規定等節，尚無足採。又查本件營業地址原設有
「接觸冷飲」商號，負責人：湯劉嘉玲，於八十二年九月二十一日即設有舞場營業項
目，於八十三年三月十七日變更負責人為蕭定永（即原告之子），亦繼續經營舞場業
務，嗣於八十五年十二月二十六日經准為歇業登記，復於八十八年六月二日申請為嘉
義市體育舞蹈協會訓練場附設舞場之營利事業設立登記，此見「接觸冷飲」於八十二
年九月二十一日申請營利事業統一發證變更登記申請書、讓渡證、嘉義市政府八五府
建商字第○九三○七五號函及嘉義市體育舞蹈協會訓練場附設舞場之營利事業統一發
證設立登記申請書自明，堪證原告於歇業期間，確未依法為營業登記，即自行經營舞
場營業，經嘉義市查緝小組於八十六年六月十日查獲，並經原告出具承諾書承認屬實
，縱原告於查獲當時係帶領吳瑞碧等為舞蹈比賽作練習，亦非所問。原告辯稱其無從
事舞場營業行為，顯不足採。其請求訊問吳瑞碧等證人，核無必要。原告既未依法辦
理營業登記，即於系爭地址經營舞場業務，而漏未報繳系爭營業稅，被告按其違章期
間之日數比例核算系爭期間之營業額計九一六、六六七元，對原告予以補徵營業稅額
四三、六五一元，並按其所漏營業稅額處以三倍罰鍰計一三○、九○○元，揆諸首揭
規定，並無違誤，一再訴願決定遞予維持，亦無不合，原告起訴論旨難認有理由，應
予駁回。
據上論結，本件原告之訴為無理由，爰依行政訴訟法施行法第二條、行政訴訟法第九
十八條第三項前段，判決如主文。
中    華    民    國     九十        年      三      月     二十九      日
                    最 高 行 政 法 院  第 三 庭
                                審 判 長 法  官      曾  隆  興
                                         法  官      吳  明  鴻
                                         法  官      徐  樹  海
                                         法  官      鄭  淑  貞
                                         法  官      林  家  惠
右  正  本  證  明  與  原  本  無  異
                                         法院書記官  阮  桂  芬
中    華    民    國     九十        年      三      月     二十九      日


司法院資訊處製作；財團法人民間司法改革基金會備份。
